臺灣嘉義地方法院民事判決　93年度再易字第10號
　　 再審原告　　　丁○○
　　 訴訟代理人　　甲　○
　　 再審被告　　　丙○○
　　 兼訴訟代理人　乙○○
 右當事人間請求給付票款事件，上訴人對於中華民國九十三年
 八月九日本院九十三年度簡上字第二四號號第二審判決提起再
 審，本院判決如左：
    主  文
 原判決廢棄。
 再審被告應連帶給付再審原告新臺幣壹拾捌萬捌仟元，及自民國
 九十一年十二月三十一日起至清償日止，按週年利率百分之六計
 算之利息。
 再審及再審前訴訟費用由再審被告連帶負擔。
    事  實
 甲、再審原告方面：
   一、聲明：如主文所示。
   二、陳述：除與原審判決書所載者相同茲予引用外，補稱：
   （一）就再審原告發現得使用之證物，如經斟酌，可受較有
         利益之裁判部分，系爭支票於九十一年十二月三十一
         日退票，其於九十二年二月間即向台灣彰化地方法院
         聲請支付命令，而該院九十二年二月十四日始發出裁
         定通知再審被告，已有請求之意，依民法第一百二十
         九條規定，已中斷時效之進行，雖再審原告於九十二
         年四月十八日，因業務繁忙，撤回支付命令異議之起
         訴，惟不影響請求之效力，故至九十二年六月十日提
         起本訴，尚未逾追索權時效。
   （二）就原審判決適用法規顯有錯誤部分，系爭支票於九十
         一年十二月三十一日退票，而再審原告於九十二年六
         月十日提起本訴，依民法第一百二十九條及票據法第
         二十二條第一項規定，對再審被告丙○○（即發票人
         ）而言，並未逾一年之追索時效，原審縱認再審被告
         無須負擔背書責任，然未就再審被告丙○○亦為發票
         人之責任加以審酌，即將再審原告之訴駁回，亦未說
         明理由，適用法規顯有不當。
   三、證據：援用原審之立證方法，並提出台灣彰化地方法院
       九十二年促字第四四三六號支付命令及撤回起訴狀影本
       。
 乙、再審被告方面：
   一、聲明：
   （一）請求判決駁回再審之聲請。
   （二）再審訴訟費用由再審原告負擔。
   二、陳述：除與原審判決書所載者相同茲予引用外，補稱：
   （一）再審被告之背書責任已罹於追索權時效，系爭支票於
         九十一年十二月三十一日退票，因再審原告於九十二
         年四月十八日撤回支付命令異議之起訴，依民法第一
         百三十二條規定視為不中斷，故追索權時效已完成。
   （二）再審被告丙○○自認系爭支票之印文為其所有，惟稱
         支票均放於抽屜中，並未交付黃慶玉使用，不清楚黃
         慶玉如何取得該張支票，並交付他人使用。
   三、證據：援用原審之立證方法。
    理  由
 甲、程序方面：
     再審原告以原審判決適用法規顯有錯誤及發現得使用之證
     物，如經斟酌，可受較有利益之裁判，為再審理由，並具
     體指出違法之處，且提出證物，符合民事訴訟法第四百九
     十六條第一項第一款、第十三款規定，且於三十日之不變
     期間內提起，亦符合民事訴訟法第五百條之規定，其提起
     再審之訴為合法。
 乙、實體方面：
   一、再審原告以已對再審被告提出支付命令之請求，因而中
       斷時效之進行，故再審被告仍須背書責任，及再審被告
       丙○○之發票責任尚未逾一年之追索時效，為再審理由
       ，再審被告則以再審原告嗣後撤回支付命令之聲請，背
       書責任之四月追索時效已完成，及被告丙○○並未將系
       爭支票交付黃慶玉使用為置辯。
   二、經查兩造對系爭支票發票人之印文為被告丙○○所有，
       並不爭執，而再審被告丙○○對系爭支票背面黃慶玉之
       背書為黃慶玉所簽，亦不加爭執，而其餘再審被告雖未
       承認系爭支票背面黃慶玉之背書為黃慶玉所簽，然表示
       不確定是否為黃慶玉所簽等情，又未舉證黃慶玉背書有
       遭偽造之情形，自不得認該背書非黃慶玉所簽，本件爭
       執點在於再審被告是否須負背書責任，及再審被告丙○
       ○是否須負發票責任，分敘如下。
   三、按對於簡易訴訟程序之第二審確定終局裁判，如就足影
       響於裁判之重要證物，漏未斟酌者，亦得提起再審之訴
       或聲請再審，民事訴訟法第四百三十六條之七定有明文
       ，系爭支票於九十一年十二月三十一日退票，再審原告
       於九十三年六月十日始提出本件訴訟，已逾四月，若未
       有中斷時效事由存在，依票據法第二十二條第一項規定
       ，已因時效消滅。經查再審原告於九十二年二月間即向
       台灣彰化地方法院聲請支付命令，有該院之支付命令可
       稽，惟查再審原告於九十二年四月十八日，已撤回支付
       命令異議之起訴，有撤回起訴狀可按，依民法第一百三
       十二條規定視為不中斷，故再審原告不得以聲請支付命
       令而中斷時效為由，向再審被告請求負擔背書責任。然
       查再審原告又主張而該院九十二年二月十四日始發出裁
       定通知再審被告，已有請求之意，故主張至少從該日起
       重新計算四月之背書責任追索期間，依實務見解，請求
       並無需何種方式，祇債權人對債務人發表請求履行債務
       之意思即為已足（見最高法院五十一年台上三五零零號
       判例、九十三年台上第二三二九號判決），則應自台灣
       彰化地方法院於九十二年二月十四日支付命令裁定發出
       通知再審被告時，發生請求之效力，再審原告自該時起
       算四個月內起訴，即仍未逾背書責任之追索權時效，按
       台灣彰化地方法院支付命令裁定日期為九十三年二月十
       四日，則再審原告於九十三年六月十日提起本件訴訟，
       未逾四月，故再審被告之背書責任尚未罹於時效，再審
       原告請求再審被告連帶給付票款，為有理由，原審判決
       漏未審酌再審原告已聲請支付命令之證據，且足以影響
       裁判，再審原告並可受有利益之裁判，爰將原判決廢棄
       ，並依法命再審被告給付如主文第二項所示。
   四、至再審原告主張再審被告丙○○應負發票責任之備位聲
       明，原審判決將之駁回，並未說明理由，適用法規顯有
       不當一節，經查再審被告丙○○既自認系爭支票之印文
       為其所有，且自認系爭支票之黃慶玉背書為黃慶玉所為
       ，按再審被告丙○○與黃慶玉為夫妻關係，共用支票並
       未違常理，再審被告丙○○並未舉證支票遭黃慶玉所盜
       用，自應負發票責任，惟本件既將原審判決廢棄，並命
       再審被告丙○○應與其餘再審被告連帶給付票款，已包
       括再審被告丙○○應負擔之發票責任在內，爰不另為判
       決，併此敘明。
   五、據上論結，本件上訴為有理由，依民事訴訟法第五百零
       五條、第四百三十六條之一第三項、第四百五十條、第
       七十八條、第八十五條第二項，判決如主文。
中　　華　　民　　國　九十四　　年　一　月  二十七　 日
                      臺灣嘉義地方法院民事第一庭
                        　　審判長法官　林世芬
                       　　 法　　　官　李文輝
　　                        法　　　官　鄭雅文
右為正本係照原本作成。
本判決不得上訴。
中　　華　　民　　國　九十四　　年　一　月  二十七   日
                        　　書　記　官　黃郁萍
